臺灣臺北地方法院交通事件裁定　　　　　　　　　　　九十年度交聲字第三五九號
　　受 處分 人　鉑鈺股份有限公司
　　即 異議 人
　　法定代理人　夏正操
右列受處分人因違反道路交通管理處罰條例案件，對於台北市交通事件裁決所如附表
所示之處分，本院裁定如左：
    主  文
原處分撤銷。
    理  由
一、按交通違規事件裁罰案件，性質上屬於交通行政主管機關本於職權就公法上具體
    事件所為之決定而對外直接發生法律效果之單方行政行為，參酌行政法院五十六
    年度判字第八一號判例意旨「本件原告行為時尚在舊所得稅法施行期間，實體上
    固應適用舊法，但被告官署稅捐稽徵程序開始於現行所得稅法令公布施行以後，
    程序上即應是新法」，故本件道路交通管理處罰條例第五十六條雖於民國九十年
    一月十七日公布修正，於同年六月一日施行，依行政「實體從舊，程序從新」原
    則，尚無比較新舊法問題，而本件行為時法為修正前之舊法，核先敘明。
二、按汽車駕駛人在道路收費停車處所停車，不依規定繳費者，處新台幣（下同）六
    百元以上一千二百元以下罰鍰，道路交通管理處罰條例第五十六條第一項第十款
    定有明文。
三、本件受處分人即異議人鉑鈺股份有限公司（下簡稱鉑鈺公司）法定代理人夏正操
    因於大陸設廠，長時滯留大陸，將其所有駕駛之車號ＢＨ—四四一三號自用小客
    車經常停放於台北市○○路之公有收費停車場，因未依規定繳費，而為台北市停
    車管理處（以下稱停車管理處）以受處分人有違反前揭道路交通管理處罰條例第
    五十六條第一項第十款規定之行為掣單舉發，嗣將舉發通知單送達於受處分人後
    ，受處分人於舉發通知單上所載應到案日期前向原處分機關提出申訴，經原處機
    關請舉發單位即停車管理處調查結果，仍認受處分人所有前開車號汽車有前開違
    規行為，原處分機關乃依前揭道路交通管理處罰條例第五十六條第一項第十款規
    定於九十年四月三日從輕裁處如附表所示，每件異議人罰鍰六百元（共計十三件
    ）。
四、本件聲明異議意旨略以：受處分人公司負責人在大陸設廠，經常長期留滯大陸，
    故車子確實於違規時間長年停放於違規地點，從未有收費情況，且在不知情下，
    連續開罰單，著實不合理，況受處分人從未收到放在雨刷上之收費通知單，而台
    北市停車管理處之公告，一般百姓無從得知等語，經查：
  (一)本件受處分人於如附表所示之時間，在松智路道路收費停車處所停車，不依規定
    繳費之事實，固為受處分人所不否認，且有台北市停車管理處九十年二月十四日
    北市停四字第九○六○五七一九○○號函在卷為憑，雖受處分人固有於右開時地
    ，在設有道路收費停車處所停車，逾限未繳納停車費之事實，然對於舉發違反道
    路交通管理條例之案件，依違反道路交通管理事件統一裁罰標準及處理細則第十
    一條第一項之規定，限於當場舉發及逕行舉發二種態樣，而舉發違反道路交通管
    理事件通知單之交付程序，依其舉發方式之不同而異其處理程序，本件舉發方式
    依違反道路交通管理事件通知單駕駛人姓名欄內載明：「逕行舉發」，則本件原
    處分是否合法妥適，首應審究「逕行舉發」之程序是否合法﹖
  (二)按汽車違反道路交通管理事件有下列情形之一，當場不能或不宜攔截製單舉發者
    ，得逕行舉發之：一、闖紅燈或平交道，二、搶越行人穿越道，三、違規停車而
    駕駛人不在場，四、不服指揮稽查而逃逸或聞消防車、救護車、警備車、工程救
    險車之警號不立即避讓者，五、以科學儀器取得違規證據資料，足資認定其違規
    事實者，六、各級學校交通服務隊，檢舉違規停車或行近行人穿越道時，不暫停
    讓行人優先通過之車輛，經現場導護人員簽證者，違反道路交通管理事件統一裁
    罰標準及處理細則第二十三條第一項定有明文，是交通勤務警察或依法令執行交
    通稽查任務人員在舉發非行駛於高速公路上之違規案件時，如欲逕行舉發，應符
    合違反道路交通管理事件統一裁罰標準及處理細則第二十三條第一項所列舉之法
    定事由，始得逕行舉發，亦即違反道路交通管理事件統一裁罰標準及處理細則第
    二十三條第一項所規範之事由乃列舉規定而非例示規定。
  (三)本件違規事實乃在道路收費停車處所，不依規定繳費之違規行為，此種違規情形
    ，並非屬違規停車而駕駛人不在場之情形（參諸道路交通全規則第一百十一條、
    第一百十二條規定汽車臨時停車、停車時，應遵守之規定，則違規停車，應屬違
    反上開規則之行為），自無得依違反道路交通管理事件統一裁罰標準及處理細則
    第二十三條第一項所列舉得逕行舉發之情形，舉發機關逕行舉發，並依逕行舉發
    程序以郵寄方式送達受處分人，其舉發程序於法尚有未洽。
  (四)復按法院受理交通事件，準用刑事訴訟法之規定，道路交通管理處罰條例第八十
    九條前段定有明文，是最高法院七十六年台上字第四九八六號判例「認定犯罪事
    實所憑之證據，雖不以直接證據為限，間接證據亦包括在內，然而無論直接證據
    或間接證據，其為訴訟上之證明，須於通常一般之人均不致有所懷疑，而得確信
    其為真實之程度者，始得據為有罪之認定，倘其證明尚未達到此一程度，而有合
    理之懷疑存在而無從使事實審法院得有罪之確信時，即應由法院為諭知被告無罪
    之判決。」所揭示刑事訴訟法上法院認定事實之最重要原則之一－即認定被告有
    罪，就該有罪事實不能有任何之合理懷疑存在（beyond the reasonable doubt
    ）之原則於法院審理行為人違反道路交通管理處罰條例案件時，當有其適用，易
    言之，法院於審理行為人違反道路交通管理處罰條例案件，當踐行完畢調查證據
    之程序後，為事實之認定時，如就原處分機關所認定之行為人違規之事實仍有合
    理之訴訟上懷疑，而無法百分之百確信行為人確有該當於道路交通管理處罰條例
    各該處罰條文之構成要件事實時，此際即應依訴訟上之待證事實「倘有懷疑，則
    從被告之利益作解釋」（in dubi opro reo）之證據法則，作對受處分人有利之
    認定。
  (五)經查台北市及台北縣現行路邊停車收費制度，因限於電子停車收費器之未普遍裝
    設，故大多數之路邊停車收費，均以人工方式由管理員以手抄寫車號及停車時間
    於停車繳費通知單後，將該停車繳費通知單夾於汽車雨刷上，而使停車之駕駛人
    得以知悉其應繳若干停車費，此種通知人民繳納停車費之方式固極便利，惟因該
    繳費通知單係夾於汽車雨刷，而斯時汽車又停放於路邊，該繳費單極可能因風、
    雨因素而遭吹落，更甚者亦有為他人惡作劇取走之可能，故實難於訴訟上可得確
    定車主回到其停車處所時，必可見、收該繳費單，於「道德上」固可要求汽車駕
    駛人應前往路邊之停車收費管理崗亭向管理員詢問其停車之處所適才有無管理員
    開立過繳費通知單，惟衡諸法律面及現實面探究此一問題，實均誠屬困難。就法
    律層面言，並無任何法律要求一般人民遇有上述情況應為「高道德標準」自動搜
    尋繳費之處置；另就現實言，汽車駕駛人如何正確尋得管理停車位置崗亭？縱其
    能發現正確之崗亭，以現行路邊巡場管理員人數眾多、多數時間均在路邊巡場開
    單，且每位巡場員每日開單之路段均不同，又何能苛責駕駛人尋得開單管理員？
    雖原處分機關會按此推論：每位駕駛人均可執未收到繳費通知單為抗辯而拒繳停
    車費？然當夾於汽車雨刷上之繳費通知單有可能因為風雨吹落或為他人惡作劇取
    走致無法送達到駕駛人之訴訟上合理懷疑無法排除以前，又無任何積極證據得以
    證明駕駛人至停車位時，該繳費單必尚留存汽車雨刷上，本院自不能遽認該張繳
    費通知單確已由駕駛人親自收受？國家不得僅以行政上便利為由，而使一般人民
    負擔無法確定送達之風險，故於法律尚未明文強制要求：駕駛人於路邊停車後需
    自行前往收費崗亭繳費取得停車憑證後，將該憑證置放於車內明顯之處，如駕駛
    人未繳費或停車超過繳費時間，由巡場人員發現，即馬上以拍照之方式採證並立
    即開單告發，並將舉發通知單以掛號郵寄駕駛人等前，自應作對受處分人有利之
    認定，認其所為上開辯解為屬可採。
五、綜上所述，本件逕行舉發程序於法無據，且不合法之舉發，與未舉發無異，又舉
    發機關對於道路收費停車管理之作業程序亦未臻完善情形，原處分機關未加以審
    酌上情，竟依行為時道路交通管理處罰條例第五十六條第一項第十款規定，裁處
    受處分人罰鍰似嫌率斷。從而，原處分右開裁罰即難認為適當，應由原處分機關
    對於「在道路收費停車處所停車，不依規定繳納」之違規行為，究應如何舉發，
    以符法令之規範，通盤檢討後，另為適法之處分。
五、據上論斷，應依道路交通案件處理辦法第二十條前段，裁定如主文。
中      華      民      國    九十一    年     十一     月    二十八    日
                                      臺灣臺北地方法院交通法庭
                                          法  官  郭惠玲
右正本證明與原本無異。
如不服本裁定，應於裁定送達後五日內向本院提出抗告狀。
                                          書記官  陳  懿
中      華      民      國    九十一    年      十二    月     三     日
附表：
┌──┬───────────┬────────────────────┐
│編號│裁決日期              │原處分案號                              │
│    ├───────────┤                                        │
│    │違規時間              │                                        │
├──┼───────────┼────────────────────┤
│一  │九十年四月三日        │北市裁三字第車裁二二—一Ａ0000000│
│    ├───────────┤                                        │
│    │八十九年十二月二十二日│                                        │
├──┼───────────┼────────────────────┤
│二  │九十年四月三日        │北市裁三字第車裁二二—一Ａ0000000│
│    ├───────────┤                                        │
│    │八十九年十二月二十六日│                                        │
├──┼───────────┼────────────────────┤
│三  │九十年四月三日        │北市裁三字第車裁二二—一Ａ0000000│
│    ├───────────┤                                        │
│    │八十九年十二月二十八日│                                        │
├──┼───────────┼────────────────────┤
│四  │九十年四月三日        │北市裁三字第車裁二二—一Ａ0000000│
│    ├───────────┤                                        │
│    │八十九年十二月二十九日│                                        │
├──┼───────────┼────────────────────┤
│五  │九十年四月三日        │北市裁三字第車裁二二—一Ａ0000000│
│    ├───────────┤                                        │
│    │八十九年十二月三十日  │                                        │
├──┼───────────┼────────────────────┤
│六  │九十年四月三日        │北市裁三字第車裁二二—一Ａ0000000│
│    ├───────────┤                                        │
│    │九十年一月二日        │                                        │
├──┼───────────┼────────────────────┤
│七  │九十年四月三日        │北市裁三字第車裁二二—一Ａ0000000│
│    ├───────────┤                                        │
│    │九十年一月四日        │                                        │
├──┼───────────┼────────────────────┤
│八  │九十年四月三日        │北市裁三字第車裁二二—一Ａ0000000│
│    ├───────────┤                                        │
│    │九十年一月五日        │                                        │
├──┼───────────┼────────────────────┤
│九  │九十年四月三日        │北市裁三字第車裁二二—一Ａ0000000│
│    ├───────────┤                                        │
│    │九十年一月六日        │                                        │
├──┼───────────┼────────────────────┤
│十  │九十年四月三日        │北市裁三字第車裁二二—一Ａ0000000│
│    ├───────────┤                                        │
│    │九十年一月八日        │                                        │
├──┼───────────┼────────────────────┤
│十一│九十年四月三日        │北市裁三字第車裁二二—一Ａ0000000│
│    ├───────────┤                                        │
│    │九十年一月十日        │                                        │
├──┼───────────┼────────────────────┤
│十二│九十年四月三日        │北市裁三字第車裁二二—一Ａ0000000│
│    ├───────────┤                                        │
│    │九十年一月十一日      │                                        │
├──┼───────────┼────────────────────┤
│十三│九十年四月三日        │北市裁三字第車裁二二—一Ａ0000000│
│    ├───────────┤                                        │
│    │九十年一月十三日      │                                        │
└──┴───────────┴────────────────────┘
